臺灣臺南地方法院民事判決　　　　　　 99年度勞簡上字第4號
上　訴　人　大亞電線電纜股份有限公司
法定代理人　沈尚弘
訴訟代理人　趙哲宏律師
被 上 訴人　陳柏全
訴訟代理人　王進輝律師
上列當事人間請求給付資遣費事件，上訴人對於中華民國99年3
月15日本院台南簡易庭98年度南勞簡字第37號第一審判決提起上
訴，經本院於民國100年3月23日言詞辯論終結，判決如下：
    主  文
上訴駁回。
第二審訴訟費用新台幣參仟玖佰柒拾伍元由上訴人負擔。
    事  實
甲、上訴人方面：
一、聲明：
  (一)原判決不利於上訴人之部分廢棄。
  (二)上開廢棄部分，被上訴人在第一審之訴及其假執行之聲請均
    駁回。
二、陳述：除與原判決記載相同者，茲引用之外，補稱：
  (一)被上訴人於民國98年5月18日調回原工作單位後，同樣從事
    光纜作業，並配合公司業務需要進行修補線纜、見習等工作
    ，與先前之工作內容原則上並無不同，上訴人並無刻意單獨
    調派被上訴人從事無生產效率獎金之光纜工作，亦無惡意不
    排被上訴人輪晚、中班之情事。被上訴人於98年5月18日以
    後雖有薪資增減情事，然此實係因被上訴人過於頻繁之請假
    日數所致，上訴人並無違反勞動契約之情：
    1.被上訴人於98年5月18日調回原電通通信部後，其實際從
      事工作內容及出席狀況，其中自98年5月18日起至98年5月
      31日合計應工作日8日，惟被上訴人請病假1.5日，請事假
      2日，到班日4.5日，而其到班日4.5日中均從事光纜作業
      。
    2.被上訴人於98年5月12日請假前往臺南市勞工局尋求法律
      諮詢，同年5月13日請假半天前往財團法人臺南勞資事務
      基金會申請勞資爭議協調，同年5月14、15日因肩膀與上
      臂於工作時受傷向公司請假前往就診，同年5月16日前往
      聯正律師事務所尋求法律諮詢，同年5月18、19日因右肩
      關節發炎請假半天前往就診，同年5月22日前往聯正律師
      事務所尋求法律諮詢，同年5月27日請假前往財團法人臺
      南勞資事務基金會參加勞資爭議協調，同年6月2日前往聯
      正律師事務所尋求法律諮詢，同年6月5日請假前往臺南市
      議員陳文科服務處尋求法律諮詢，同年6月9日請假前往臺
      南縣政府申請勞資調解，同年6月11、12日因生活壓力以
      及工作勞累引發偏頭痛請假前往就診，同年6月15日請假
      前往臺南縣政府勞工處尋求法律諮詢，同年6月16日因身
      體不適請假前往醫院就診，同年6月18日請假前往臺南市
      法律扶助基金會申請法律諮詢，同年6月22日請假前往臺
      南縣政府勞工處參加勞資爭議調解，同年6月23日請假半
      天前往法律扶助基金會申請法律扶助，同年6月26日請假
      半天前往臺南市政府勞工局尋求法律諮詢，同年7月1、2
      日因身體不適請假前往醫院就診，同年7月8、9 10日因生
      活壓力以及工作勞累引起身體不適請假前往醫院就診，同
      年7月13日請假前往臺南縣政府勞工處參加勞資爭議協調
      ，同年7月14日因生活壓力以及工作勞累引起身體不適請
      假前往醫院就診。是上訴人於98年5月以後雖有薪資減少
      之情形，然係因被上訴人於5、6、7月份中密集且多次請
      假之故，其請假之事由應非係可歸責於上訴人之事由。又
      姑不論被上訴人實際上於上開時日是否確實係前往其所言
      之各處為法律諮詢或醫療行為，單以其所主張時間之頻繁
      、次數之密集，及所前往處所之重複性觀之，其所主張上
      開高達數十次之法律、醫療行為，實不得謂有其必要性可
      言，然原審竟以「被上訴人於98年5月11日之後之所以會
      經常請假，致薪資減少，係因上訴人違法調動被上訴人之
      工作，致被上訴人身心受損，須請病假就診，且須經常請
      假尋求法律諮詢、法律扶助或參加勞資爭議調解，此並不
      能歸責於被上訴人」云云，而認被上訴人薪資減少非可歸
      咎於其高頻率之請假日數，實有倒因為果之繆誤。
    3.上訴人公司有關生產部門（包括被上訴人所屬之通信生產
      課）之排班方式，原則上採每週排班1次之方式，由各部
      門當週之日班組長視所屬員工之工作狀況及公司業務狀況
      ，於每週四、週五前排定下週之班程並公告之，且日班工
      作較多，日夜班之工作內容不太一樣。上訴人前於98年5
      月11日因通信產品仍處於訂單不足情形下，基於整體業務
      考量，而選派被上訴人及訴外人郭榮漢2人至電力包裝組
      支援，擬以多職能訓練方式，加強員工多職能技巧，以克
      服景氣不佳所帶來之衝擊。亦即上訴人將被上訴人暫調外
      銷包裝課支援，惟因被上訴人表示其體力不堪負荷，並於
      支援1日後即請假數日並申請調回通信部，上訴人為尊重
      員工之意願，同意被上訴人之申請，並已於隔週即98年5
      月18日將被上訴人調回原工作部門通信部生產課。然同時
      間派往電力包裝組支援之郭榮漢卻願意接受多職能訓練並
      繼續支援，是倘如被上訴人所言，上訴人係針對被上訴人
      個人而惡意指派調動，何需同時調派另名員工郭榮漢，且
      郭榮漢仍繼續完成支援及多職能訓練工作？再者，被上訴
      人嗣於98年5月18日調回原通信部門後，應已無其所謂身
      體不能負荷之工作，且因嗣上訴人公司於6月份出現已生
      產之電纜產生問題須進行補修之狀況，故當時整個部門日
      班多數之人力（包括被上訴人在內）皆須配合該等修補線
      纜之工作，惟被上訴人自98年5月18日起上班狀況即有所
      異常，至6、7月份更變本加厲，請假日數超過應上班日一
      半以上，已造成上訴人方面排班極大困擾，此觀被上訴人
      98年5、6、7月份之出勤表可知，被上訴人於5/22（五）
      上下午、5/27（三）上下午、6/4（四）上下午、6/5（五
      ）上下午、6/11（四）上下午、6/12（五）上下午、6/
      18（四）上下午、6/26（五）下午、7/2（四）上下午、
      7/9（四）上下午，此等週四、週五主管排班前夕，被上
      訴人幾乎全數處於請病、事假之狀態，且其請病、事假皆
      為客觀事實，非由上訴人可操控，其欲請假之時間，亦非
      上訴人可事先預料。上訴人考量被上訴人之上開到班狀況
      ，有鑑於生產流程之連貫性，為避免被上訴人於排班後又
      突然請假造成生產作業紊亂（當時被上訴人經常是在當日
      上班時段前後幾分鐘才以電話通知當班組長要求請假），
      故上訴人始基於當時被上訴人之請假狀態及病假情形，原
      則上於每週1次之排班作業上，先安排被上訴人擔任較無
      工作壓力及無交期急迫性之工作，亦即排班人員暫時先排
      定被上訴人98年6月15日至19日進行成品線之處理工作，
      而無法排定98年6月22日至26日被上訴人進行光纜生產作
      業，並原則上安排其上早班，而無安排其從事輪班作業，
      以便於被上訴人臨時請假時，公司方面能夠機動調派人手
      支援其工作或彈性調整生產線之進度（蓋日班時公司在場
      之主管較多且人手較充足，遇有人員請假等之臨時狀況可
      做較機動之生產線決策或支援調度）。此實為客觀業務考
      量並體恤員工健康之權宜之計（蓋被上訴人當時除因健康
      因素頻請病假外，並自承曾罹患甲狀腺亢進病症，在眾所
      週知輪值夜班會對身體產生較重負荷，被上訴人卻又指控
      上訴人不給予安排夜班輪班，豈非與其所云之身體狀況說
      法自相矛盾？），亦係上訴人方面為因應被上訴人當時之
      工作狀態所為之客觀、合理之做法，並無任何侵害被上訴
      人權益之主、客觀情事。
    4.關於被上訴人主張98年6月20日以後，上訴人又將其調離
      原有之光纜工作乙節，茲說明如下：
      (1)上訴人公司成立通信部門迄今從未有過獨立之「光纜組
        」編制。自84年至96年間，上訴人公司依設備屬性於通
        信部曾設有「絞合課」和「押出課」，97年因公司組織
        改制，將「絞合課」及「押出課」合併為「生產課」，
        生產課人員主要負責電纜製造流程（含芯押製程、星絞
        製程、1.6M絞合製程、2.5M絞合製程、鎧裝製程、被覆
        製程）及光纜製造流程（含著色製程、束押製程、束絞
        製程、被覆製程）等工作項目，而上開各製程既係屬於
        通信生產課業務範疇內之製程，故組長排班時皆係依工
        作排程需求及技術人員之狀況排定，各技術人員並非固
        定於某一製程，且倘每一技術人員均固定於某一製程則
        無每週排班之必要。
      (2)被上訴人原隸屬於「通信部押出課」，而後改制屬「通
        信部生產課」擔任技術員，其工作內容向來亦依其學習
        訓練成果擔任其中除光纜作業外，亦包含通信、電力之
        「外被押出」作業、支援糊鐵軸、修補電纜及盤除廢線
        等工作，並未侷限於光纜作業，此為上訴人公司一般生
        產課之技術人員皆然，非獨被上訴人1人如此。
      (3)被上訴人於98年5月18日調回原工作單位後，仍如往昔
        配合公司業務所需依工作進度需求從事光纜作業、修補
        線纜、見習等工作，與5月11日調動前之工作內容原則
        上並無不同。嗣於6月22日至6月30日，因通信部生產課
        當時絞合作業中有1名成員郭進雄已於5月底退休，絞合
        作業人力需新增培訓，上訴人即安排被上訴人從事絞合
        作業見習，然此工作內容原則上仍屬被上訴人原有之通
        信部生產課範疇，並未變更被上訴人職務，且為上訴人
        公司為培育技術人員多職能訓練所需。
      (4)上訴人於98年6月19日（星期五）有調被上訴人從事光
        纜作業，然嗣後被上訴人於6月22日整天請病假，6月23
        日上午從事見習，下午又請事假，因被上訴人常請假，
        而光纜工作無法常有工人請假，故上訴人認為被上訴人
        不能勝任光纜工作，始又將被上訴人調離光纜工作。
    5.被上訴人於98年5月11日後之排班狀況，實係導因於其自
      身之上班出席狀況所致，已如前述；且本案由訴外人廖偉
      裕、李學昌2人於上訴人公司中98年5至7月份之出勤記錄
      皆無加班記錄，可見在此期間公司光纜訂單量較少，幾乎
      僅由其2人作業即可完成。再者，訴外人廖偉裕亦曾於98
      年6月1日至6月5日經調派支援鐵軸包裝油漆作業，因此足
      證上訴人調派人力支援確係依公司當時工作業務狀況調派
      ，非如被上訴人所言僅單獨惡意調派被上訴人1人。
    6.員工於多職能訓練期間，歷經見習階段，本就是訓練過程
      之一，當見習階段完成可獨立作業操作機台時，即可依工
      作內容領取績效獎金。而企業經營常隨外在因素變化而需
      有所因應措施，此亦何以上訴人公司在97年將原有絞合課
      及押出課合併為生產課，即因有鑑於將組織合併始能力圖
      提升經營狀況並透過內部多職能訓練，來擴大員工工作技
      能，以保有每位員工工作權。今被上訴人除能操作光纜設
      備機台外，前此亦曾接受過多職能訓練，能操作100mm及
      120mm押出機並領取該工作之績效獎金，足證其先前亦能
      認同員工接受多職能訓練之美意，今上訴人卻反稱上訴人
      公司於98年5月以來所為之多職能訓練係惡意對其做不利
      之調動，實對上訴人公司有所曲解，亦不符誠信原則。
    7.綜上，被上訴人於98年5月18日調回原工作單位後，同樣
      從事光纜作業、修補線纜、見習等工作，與原有職務工作
      內容原則上並無不同。嗣係因被上訴人過於頻繁之請假問
      題，致使上訴人嗣後只能排定被上訴人上早班而不參與中
      、晚班之輪班作業，此實為客觀業務考量並體恤員工健康
      之權宜之計，上訴人並無被上訴人所稱刻意不指派從事原
      職或不排被上訴人輪中、晚班，致其薪資減少之情事。
  (二)被上訴人對上訴人為終止勞動契約之意思表示已逾法定期日
    ，其主張終止兩造勞動契約應為無效：
    1.按有左列情形之一者，勞工得不經預告終止契約：……六
      、雇主違反勞動契約或勞工法令，致有損害勞工權益之虞
      者。勞工依前項第1款、第6款規定終止契約者，應自知悉
      其情形之日起，30日內為之。勞動基準法第14條第1、2項
      分別定有明文。
    2.本件姑不論上訴人是否有違反勞動契約之情事，單以被上
      訴人經上訴人於98年5月18日調回原電通通信部工作單位
      後，雖因公司業務所需而有內部相互調度支援之情形，倘
      被上訴人主張此情形係已違反勞動契約，則依上開法令規
      定，被上訴人自應於98年5月18日起30日內，向上訴人為
      終止勞動契約之意思表示，始為合法。惟被上訴人遲於98
      年7月14日始以上訴人98年5月18日之調動，對被上訴人之
      薪資作不利之變更，違反勞動契約及勞工法令為由，以存
      證信函通知上訴人終止勞動契約，上訴人於98年7月15日
      收受該存證信函，因此被上訴人終止勞動契約之意思表示
      顯已逾上開勞動基準法第14條所定之期間，其終止勞動契
      約之意思表示自非合法，應屬無效。此外，上訴人對於被
      上訴人主張其向上訴人為終止契約之意思表示之日期為98
      年5月13日、6月9日、7月14日無意見，但被上訴人於意思
      表示後仍有回到公司上班，因此上訴人認為若不將前行為
      撤銷，是否有成立另1個勞動契約，若將前行為撤銷，則
      表示勞動契約尚存在。
    3.本件被上訴人係主張上訴人公司於98年5月11日違法將其
      調往外銷包裝課，故其於98年5月13日即向台南縣政府勞
      資爭議機關申請終止勞動契約請求發放資遣費，嗣亦曾98
      年6月9日以存證信函向上訴人表示欲終止勞動契，惟經上
      訴人與被上訴人協調後，上人業已將被上訴人調回原生產
      課，被上人亦自承其於98年6月19目已回原生產課上班並
      擔任其所認同之原光纜工作，則縱認被上訴人依法得對上
      訴人表示終止勞動契約，然嗣於98年6月19日後被上訴人
      已又返回上訴人公司上班，應認兩造間已另行成立一新的
      勞動契約，抑或被上訴人已撤銷原終止勞動契約之意思表
      示，至上訴人主張其亦曾於98年7月14日發函對上訴人終
      止勞動契約，惟細觀該98年7月14日之存證信函，仍係針
      對上訴人上開98年5月11日之調職行為表示欲終止契約，
      顯已逾法令規定30日之終止契約期間，其所謂終止勞動契
      約之意思表示，自非合法。
  (三)又被上訴人於98年5月18日經上訴人調回原單位後，不僅時
    常藉故頻頻請假，致工作效能低落，嗣更於98年7月15日至
    98年7月17日無故曠職3日，且未辦理請假手續，故上訴人即
    依勞動基準法第12條第6款之規定，不經預告終止雙方勞動
    契約，並經上訴人於98年7月21日以（98）大亞人字第027號
    公告對被上訴人予以免職，並以98年8月3日關廟郵局第35號
    存證信函通知被上訴人在案。準此，被上訴人既係經上訴人
    依勞動基準法第12條第6款之規定予以終止勞動契約者，上
    訴人自無需對被上訴人給付資遣費自明。
三、證據：除援用第一審所提證據外，補提大亞電線電纜股份有
    限公司98年7月21日（98）大亞人字第27號公告、98年8月3
    日關廟郵局第35號存證信函、被上訴人與訴外人李學昌、廖
    偉裕98年5至7月出勤表影本、被上訴人98年5至7月工作內容
    表影本、被上訴人操作100mm及120mm押出機之日報表影本為
    證。
乙、被上訴人方面：
一、聲明：求為判決駁回上訴。
二、陳述：除與原判決記載相同者，茲引用之外，補稱：
  (一)上訴人違法調動被上訴人之工作職務，被上訴人依據勞動基
    準法第14條第1項第6款雇主違反勞動契約及勞工法令致有損
    害勞工權益之虞，於98年7月14日寄發存證信函予上訴人收
    受，終止勞資雙方契約關係，自為依法有據。
    1.按工作場所及應從事之工作有關事項，依勞動基準法施行
      細則第7條第1項規定，其變更應於勞動契約中由勞資雙商
      約定，嗣後資方如因業務需要而調動勞方工作場所及變更
      工作有關事項，除勞動契約已有約定，應從其約定者外，
      資方應依誠信原則為之，且為保障勞工權益，避免雇主利
      用調職手段懲戒或報復勞工，有必要就雇主調職命令權加
      以限制。如顧主確有調動勞工工作必要，應依下可原則辦
      理：(一)基於企業經營所必須；(二)不得違反勞動契約；(三)對
      勞工薪資及其勞動條件未做不利之變更；(四)調動後工作與
      原有工作性質為其體能及技術可勝任；(五)調動工作地點過
      遠，顧主應予以必要之協助。內政部74年9月5日（74）台
      內勞字第328443號函示意旨可參照，故雇主調動勞方工作
      場所及變更工作有關事項，應顧及企業本身之需求，及斟
      酌勞工權益，並參酌調動原則辦理，否則其調職命令即屬
      權力濫用，為不合法。
    2.被上訴人自89年2月14日起任職上訴人公司通信處光纜組
      擔任專業光纖電纜線種製造工作技術人員，光纜組成員有
      被上訴人及訴外人李學昌、廖偉裕共3人，被上訴人於98
      年5月11日前每月約2至3星期從事有生產效率獎金之光纜
      工作，並依公司規定輪3班制即按輪早、晚、中班之順序
      與光纜組另外2位同事李學昌、廖偉裕每星期輪換1次，並
      可領夜點費，且於每日工作量完成後填寫生產日報表以計
      算當日之生產效率獎金。惟上訴人在未徵詢被上訴人意見
      及未獲得被上訴人同意下，於98年5月11日將被上訴人由
      通信處光纜組單獨調出至外銷包裝成品課支援，從事鐵軸
      封板工作，並皆指派被上訴人從事無生產效率獎金之成品
      線處理、補線、剪廢線、環境整理及見習等其他工作，而
      調動後之工作與被上訴人被調動前之光纖電纜線種製造工
      作性質大相逕庭，一為光纖電纜線種製造，一為鐵軸封裝
      。在技術上，外銷包裝課之鐵軸封板工作需操作天車吊掛
      作業方可移動重達1至3噸重之鐵軸後才能進行鐵軸封裝作
      業，上訴人從未對被上訴人進行天車吊掛作業之職前訓練
      ，且亦未協助被上訴人取得操作天車之執照，此舉顯然違
      反勞工安全法令。在體能上，封鐵軸工作須持續不斷將重
      達5至15公斤重之木材1根1根搬上鐵軸從事封板作業，每
      天由上班搬至下班，除中午休息1小時吃飯，剩餘皆無休
      息時間，因被上訴人罹患甲狀腺亢進心悸頻繁且肌肉無力
      ，實無法從事過度勞累之工作性質。嗣被上訴人於98年5
      月13日向臺南縣政府勞工處提出勞資爭議協調，經臺南縣
      政府勞工處介入後，上訴人於98年5月18日將被上訴人調
      回通信部，並令被上訴人從事試線工作，而非從事98年5
      月11日調動前之光纜組光纜工作，經被上訴人一再向上訴
      人反應應從事光纜工作，上訴人始於98年6月19日將被上
      訴人調回光纜組從事光纜工作，此由上訴人所提之生產日
      表可證，而被上訴人原以為勞資爭議已解決，詎被上訴人
      從事原光纜工作僅1天，上訴人又於98年6月20日再次將被
      上訴人調出光纜組從事無生產效率獎金之成品線處理、補
      線、剪廢線、環境整理及見習等其他工作，亦未編排被上
      訴人輪中、晚班，致被上訴人無法領夜點費，更無生產日
      報表可填寫計算生產效率獎金，致被上訴人薪資大幅縮減
      ，無法支應生活。而被上訴人自97年11月12日至98年5月
      11日平均日薪894.62元，平均日績效獎金218.67元，平均
      夜點費52.55元；98年5月12日至98年7月18日平均日薪679
      .10元，平均日績效獎金84.25元，平均夜點費0元。由此
      可見98年5月11日之後，被上訴人因改為從事無生產效率
      獎金之工作，且未輪中、晚無領夜點費，致薪資減少約
      6,466元【計算式：（894.62－679.10）30=6,466，元
      以下四捨五入】，已佔被上訴人月薪資約4分之1，足徵上
      訴人98年5月11日、6月20日對被上訴人所為之職務調動，
      已造成被上訴人薪資大幅減少。
    3.上訴人稱其自98年5月18日後，並無刻意單獨調派被上訴
      人從事無生產效率獎金之光纜工作致使被上訴人薪資減少
      云云。惟自98年2月14日起至98年5月11日之前，上訴人公
      司成員總共約4、500人，只培養3人即被上訴人、訴外人
      李學昌、廖偉裕從事通信處光纜組專業光纖電纜線種製造
      工作技術人員，並每週依序輪早、晚、中班，從事光纜工
      作。自98年5月11日起至同年7月14日止，上訴人公司光纜
      業務量狀況正常並無業務緊縮或工作量減少之事由發生，
      何以僅留訴外人李學昌、廖偉裕輪早、晚、中班，從事有
      生產效率獎金之光纖電纜線種製造工作，卻獨自將被上訴
      人調出光纜組，並指派至釘封板、成品線處裡（補線）、
      見習、處理廢線以及環境整理等無生產效率獎金之工作，
      致使被上訴人薪資大幅減少，無法支應生活。又倘若上訴
      人公司真有業務狀況，為何不見上訴人公平派遣3人輪流
      從事有生產效率獎金之光纜工作，卻單獨惡意指派被上訴
      人從事無生產效率獎金之工作。是以，上訴人屢次變更被
      上訴人工作場所及有關事項皆未徵詢被上訴人之意見，便
      逕行變更被上訴人之勞動契約之薪資結構內容已然違反勞
      基法之規定。
    4.針對上訴人就被上訴人於98年5月18日後工作內容所作之
      說明，茲分述如下：
      (1)上訴人稱自98年5月18日至98年5月31日，被上訴人從事
        4.5日光纜作業等語。惟依上訴人於原審99年2月1日言
        詞辯論期日辯稱光纜工作為著色機、束押機、束絞機。
        而被上訴人於工作4.5日係從事無輪班且無生產效率獎
        金之研發工作，而非光纜工作，光纜組另2位成員始係
        從事輪班並有生產效率獎金之光纜工作。
      (2)上訴人又稱FS-STP0.4X2400P電纜在鎧裝製程發生短路
        異常因修補電纜耗工耗時，98年6月第1、2、3週每日需
        投入3至4人工，須多人工合作進行才得以交貨等語。惟
        通信部門所有員工約為30至40人，每名員工對交貨日期
        前完成交貨需求皆須盡心盡力，而非單獨依靠某員便可
        完成電纜修補作業，上訴人既稱修補電纜耗工耗時，且
        公司係輪3班制，為何通信部門單位最高主管連續3週不
        編排早、晚、中班進行電纜修補作業，卻僅派早班人員
        進行修補？且上訴人稱被上訴人6至7月份請假日數頻繁
        ，未何卻不見上訴人於被上訴人請假時指派其餘員工接
        替被上訴人之工作？此與上訴人上開陳述豈非矛盾。又
        FS-STP0.4X2400P為絞合課2.5M/M鎧裝機現場工作人員
        製程發生短路異常，然被上訴人自89年2月14日進入通
        光纜組迄98年5月31日以前，從未接受過絞合課銅製通
        信電纜修補之專業訓練，且修補電纜之3至4名成員內，
        僅有被上訴人1人為通信處光纜組成員，其餘皆為絞合
        課成員，而上訴人卻刻意單獨將被上訴人派至絞合課從
        事無輪班及無生產效率獎金之修補電纜工作，另2名光
        纜組成員卻係正常輪班，並從事有生產效率獎金之光纜
        工作，卻不見上訴人考量被上訴人無輪班及無生產效率
        獎金可領取，指派另2名光纜組成員輪流替換被上訴人
        ，且FS-STP0.4X2400P之生產效率獎金早已被絞合課工
        作人員領走，故被上訴人參與電纜修補卻無生產績效獎
        金可領。從而，上訴人既知修補電纜無生產效率可領取
        ，卻仍然將被上訴人惡意調動至絞合課修補電纜，此調
        動行為已導致被上訴人大幅薪資減少。
      (3)另上訴人於6月17日完成電纜修補作業後，又以絞合課
        課員郭進雄於5月底退休為由，指派被上訴人從事絞合
        作業見習。惟被上訴人既早知絞合課課員郭進雄於5月
        底退休，依常理若絞合課需新增人員，或其需要通信部
        內部作業人員多職能訓練，未何不在5月底該員退休前
        完成人員新增與多職能訓練或於光纜祖光纖電纜線種製
        造工作完成後，再將被上訴人調往絞合課參與上訴人所
        謂之絞合作業見習，上訴人於該員退休後，並於6月17
        日後始將被上訴人調往絞合課見習，顯與常理不合。
      (4)依上訴人所提被上訴人原部門排班表可知，98年6月22
        日至6月26日上訴人將被上訴人編排2.5M及鎧裝機從事
        見習工作，然事實上卻僅安排被上訴人獨自見習無人操
        作之機器，上訴人僅係假藉見習理由指派被上訴人從事
        無生產績效獎金之環境整理及剪廢線工作之名義而已。
      (5)上訴人稱被上訴人6、7月份請假日數較多，只能安排被
        上訴人無工作壓力及無交期急迫性之成品線工作；被上
        訴人於98年5月後雖有薪資減少之情形，然係因被上訴
        人5、6、7月份密集請假之故云云。然上訴人於7月份未
        到即已預知被上訴人會請假過多，便刻意安排被上訴人
        成品線處理工作，即便於被上訴人到班日亦不讓被上訴
        人從事有生產績效獎金之光纜工作，而上訴人既自承有
        交貨期限，何以不知被上訴人每做1天便可將交貨期限
        縮短8小時？又按上訴人公司員工服務規章第47條第1項
        規定：「員工因有事故必須親自處理者，得請事假，全
        年合計不得超過14日。在超過者以曠職論。事假期間不
        給工資。」第47條第2項規定：「員工因普通傷害、疾
        病或生理原因必須治療或休養者，得依下列規定請病假
        1.未住院者，全年合計不得超過30日。2.住院者全年不
        得超過1年。」被上訴人於5月11日後遭上訴人違法調動
        被上訴人工作後，導致被上訴人無輪班且無生產效率獎
        金造成薪資減少，經濟壓力變大，致使身心受損，被上
        訴人不得不請假前往醫院就診並請假多次參與縣府勞工
        局協調以及調解並尋求專業律師做法律諮詢。被上訴人
        僅係基層勞工，並不具備專業律師的素養，在勞工權益
        受損害時，唯一能幫助被上訴人的僅有專業律師諮詢，
        否則被上訴人仍不知其勞工權益已受損害，且被上訴人
        亦非專業之醫師，在受到生活壓力漸大之影響下致使身
        體健康出現警訊，亦不得不尋求專業的醫師診療，且被
        上訴人請假程序皆按公司服務規章歷經班長、課長、經
        理同意辦理，事假有事由，病假亦有專業醫師開立證明
        ，今上訴人卻以被上訴人請假過多為理由，實為矛盾之
        舉。又退言之，98年5月11日後即便被上訴人與上訴人
        公司有勞資爭議，若上訴人能依正常輪3班制編排被上
        訴人參與輪班，被上訴人亦能利用輪晚、中班之白天空
        檔時間進行勞資爭議協調、調解以及向專業律師做諮詢
        ，而得不用請假前往就醫。
    5.上訴人於98年6月18日寄發予被上訴人之存證信函中稱曾
      於遵循調動5大原則並徵詢被上訴人之意願後，將被上訴
      人調動至電力生產部，惟上訴人於原審98年12月28日言詞
      辯論期日卻自承其於98年5月11日，在未徵詢被上訴人意
      見及未獲得被上訴人同意狀況下，選派被上訴人自通信處
      光纜組單獨調往外銷包裝成品課從事鐵軸封板工作，則上
      訴人有何誠信原則可言。
    6.被上訴人於95年6月份經診療得知罹患慢性疾病甲狀腺亢
      進，被上訴人並未依此向上訴人要求不適合參與輪班作業
      ，亦從未對上訴人提出過份及不合理之請求，且被上訴人
      為使其身體健康狀態不影響工作及交貨日期順利，並使家
      庭生計能夠兼顧，聽從醫師建議進行1年多之藥物控制治
      療。且利用輪晚、中班於白天空檔時間就診，亦因甲狀腺
      亢進藥物治療戒掉抽菸習慣，克服工作及家庭生活上之困
      境。而今上訴人違法調動被上訴人之工作，惡意編排被上
      訴人不得參與輪班，並將被上訴人罹患甲狀腺亢進之病史
      冠上不適合輪班之說，此舉實是抹煞被上訴人於95年至96
      年之間因罹患慢性病甲狀腺亢進所做的藥物控制治療之努
      力。此外，被上訴人自98年5月11日因遭上訴人違法調動
      ，並向臺南縣政府申請協調、調解後，上訴人公司主管徐
      敬堯經理、余明裕班長於98年6月12日下午5點半親自至被
      上訴人家中與被上訴人母親及被上訴人進行訪談，其等親
      口對被上訴人言明由於被上訴人向勞工處申訴後，礙於公
      司面子及因被上訴人於98年6月9日對上訴人寄發存證信函
      ，上訴人收受後高層深感不滿，故此段時間由於高層壓力
      使得勞資協調、調解期間無法安排被上訴人回到通信處光
      纜組從事光纜作業，僅能等縣政府協調、調解落幕後3至4
      個月始能安排被上訴人從回通信處光纜組從事98年5月11
      日被調動前之光纜工作。
    7.自從被上訴人89年2月14日進入上訴人公司至98年5月11日
      前，被上訴人即係以當週四或五編排下週輪班工作，亦即
      上訴人公司主管於當週四或五依照訂單狀況編排下週之工
      作並公佈之，被上訴人98年5月11日以前表現優良，上班
      出席狀況穩定無異常，且通信處光纜組並無訂單不足之問
      題，故98年5月11日之排班亦應依輪早、晚、中班編排被
      上訴人從事晚班之光纜電纜線種製造工作，然上訴人卻謊
      稱98年5月11日後之排班狀況係依被上訴人之上班出席狀
      況所致。再者，由上訴人所提之出勤表中所示，被上訴人
      5/20到班（星期四），5/21請假（星期五），5月25、26
      到班（星期一、二），5 月27請假（星期三），6月18請
      假（星期四），6月19到班（星期五），6月25到班（星期
      四），6月26早上到班、下午請假（星期五），7月2日請
      假（星期四），7月3日到班（星期五），7月9日請假（星
      期四），7月10日到班（星期五），上訴人既稱於每週四
      或五前排定下周輪班，何以被上訴人星期四到班，上訴人
      卻依星期五被上訴人請假作為下週排班之考量，被上訴人
      星期五到班，卻又見上訴人依星期四被上訴人請假作為下
      週排班之準則，如此針對被上訴人之不公平排班方式，實
      令人不敢置信。又上訴人稱鑑於生產流程之連貫性，避免
      被上訴人排班後又突然請假造成生產作業紊亂（被上訴人
      經常是在當日上班時段前幾分鐘以電話通知當班組長要求
      請假）……云云。惟自98年5月11日起至7月14日止，上訴
      人皆指派被上訴人從事沒有生產效率獎金之成品線處理、
      補線、剪廢線、環境整理及見習等其他工作，並亦未編排
      被上訴人輪中、晚班致使被上訴人無法領夜點費，導致被
      上訴人薪資大幅縮減。由此可知，自98年5月11日以後，
      上訴人即無編排被上訴人參與光纜組光纖電纜線種之生產
      流程製造工作，又怎麼會有被上訴人突然請假造成上訴人
      生產作業紊亂的可能性。另被上訴人否認經常於當班日前
      幾分鐘以電話通知當班組長要求請假，何況上訴人公司員
      工服務規章中並無載明員工不可於請假當日前幾分鐘以打
      電話或任何方式通知公司請假。此外，上訴人辯稱同時間
      亦將另1員工郭榮漢派往電力包裝組支援，惟被上訴人與
      訴外人郭榮漢進入上訴人公司時間不同、單位不同、薪資
      不同、所學之專業技能亦不相同，上訴人與訴外人郭榮漢
      所達成的勞動契約與協議亦非被上訴人所得知，今上訴人
      卻以訴外人郭榮漢與被上訴人做比較實是難以令人信服，
      上訴人一稱98年5月11日之調動行為為支援，另復美其名
      曰多職能訓練工作，足徵上訴人言辭反覆。
    8.又上訴人稱訴外人廖偉裕亦曾於98年6月1日至98年6月5日
      支援油漆工作，姑不論上訴人與訴外人廖偉裕所達成之勞
      動契約內容與協議為何以及調動之合法性，單就本案通信
      處光纜組3名成員即被上訴人、訴外人廖偉裕、李學昌於
      98年5月11日至98年7月13日止之工作內容載明，此段期間
      訴外人李學昌無被調出支援，更無上訴人所稱多職能訓練
      ，反係正常於通信處光纜組從事光纜工作，訴外人廖偉裕
      為期1週之支援油漆工作隨即返回通信處光纜組從事光纜
      作業，則何以上訴人自98年5月11日依各種支援名義及多
      職能訓練之理由惡意指派被上訴人從事試線、成品線處裡
      （補線）、環境整理、剪廢線以及見習等無生產效率獎金
      之工作，卻不讓被上訴人從事98年5月11日遭調動前之光
      纖電纜線種製造工作，是上訴人針對被上訴人之惡意調動
      行為顯而易見。
    9.另上訴人於98年5月18、20、21、25、26日將被上訴人調
      往試線工作，並非將被上訴人調回通信處光纜組從事98年
      5月11日被調動前之光纜工作，此為兩造所不爭執，且上
      訴人於原審所提出之光纖電纜組成員4至7月份工作日報表
      中亦載明被上訴人之工作內容為試線，而今上訴人卻仍於
      被上訴98年5至7月分工作內容表中，將被上訴人於98年5
      月18、20、21、25、26日所從事之工作內容竄改捏造並故
      意填上光纜作業，此舉動實在令人覺得不可思議。
    10.被上訴人所從事之有生產效率獎金之光纜工作（操作機台
      之省人獎金＋生產日報表計算之效率獎金），其工作內容
      為光纖著色機、光纖束管押出機、光纖束管絞合機、光纖
      100mm 、120mm內被覆押出機、光纖100mm、120mm外被覆
      押出機，被上訴人本身早已具備押出機台操作之多種專業
      技能並能獨立作業之，被上訴人實在不瞭解上訴人宣稱被
      上訴人能操作100mm被覆押出機及120mm押出機，屬上訴人
      公司多職能訓練之美意係為何來？又被上訴人自98年5月1
      1日至7月13日止，多次遭上訴人調動後約有2個月時間，
      卻僅有1日從事有生產效率獎金之光纜工作，致被上訴人
      薪資大幅減少，家庭生活陷入困境；上訴人於98年5月11
      日至98年5月16日選派被上訴人參與無生產效率獎金之包
      裝作業；及上訴人於98年6月22日至98年6月30日即使安排
      被上訴人參與銅製電纜絞合課2.5mm鎧裝機及1.6mm絞合機
      製造作業，卻不將被上訴人填入生產日報表內，此等行為
      亦係上訴人所宣稱之多職能訓練之美意？再者，依上訴人
      所提出100mm及120mm工作日報表上中載明：97年8月19日
      生產日報表中之員工姓名楊明哲，97年9月8、9、10、11
      、12日生產日報表中之員工姓名楊明哲，97年9月26日生
      產日報表中之員工姓名楊木珍，訴外人楊明哲、楊木珍皆
      屬銅製電纜絞合課之作業人員，從未接受過120mm被覆押
      出機之多職能訓練，上訴人公司主管將此2人派與被上訴
      人，並指派被上訴人教導此2名同事操作120mm被覆押出機
      ，被上訴人並奉上訴人公司主管之命令將此2人於當時亦
      填入生產日報表以計算生產效率獎金。惟上訴人今卻指稱
      將被上訴人從通信處光纜組調出參與銅製電纜絞合工作為
      多職能訓練期間，歷經見習階段本為過程之一，當見習階
      段完成可獨立作業時即可依工作內容領取績效獎金，則何
      以被上訴人參與銅製電纜絞合作業便是多職能訓練，須經
      見習階段才可填入生產日報表領取生產效率獎金，而銅製
      電纜作業人員參與被上訴人之120mm被覆押出機作業即不
      屬多職能訓練亦不須經見習階段即可填入生產日報表領取
      生產效率獎金。
    11.依98年5月27日臺南縣政府勞工處勞、資協調紀錄、98年6
      月22日臺南縣政府勞工處調解紀錄、98年6月22日臺南縣
      政府勞工處調解紀錄中，資方主張內容之中屢次提到……
      將被上訴人調回生產課光纜組，即已清楚表明被上訴人公
      司確有光纜組，然上訴人貴為臺灣股票上市公司亦為臺灣
      前五百大企業其中之一，理應知法守法並深具誠信原則，
      但上訴人卻屢屢於答辯中主張上訴人公司成立通信部門至
      今從未有過獨立之光纜組？顯然上訴人意圖矇騙，隱瞞事
      實。又依98年6月22日至98年7月10日輪班表內容所示：
      (1)上訴人公司光纜業務量狀況正常並無業務緊縮或工作量
        減少之事由發生，光纜組成員李學昌、廖偉裕皆按早中
        晚3班依序固定於光纜組從事有生產效率獎金之光纜線
        種輪班製造工作，上訴人何以獨自在未徵詢被上訴人意
        見及未獲得被上訴人同意下，於98年6月20日再將被上
        訴人調出光纜組？
      (2)上訴人稱每1技術人員並非固定於某1製程，倘每1技術
        人員均固定於某1製程則無每週排班之必要等語。惟按
        排班係上訴人所定之制度，由98年6月22日至98年7月10
        日輪班表得知，上訴人固定編排光纜組成員李學昌、廖
        偉裕按早中晚3班依序只處於光纜組從事有生產效率獎
        金之光纜線種輪班製造工作，此與上訴人所言互相矛盾
        ，莫非上訴人所言有無排班必要與無排班之必要性乃為
        被上訴人訂定？而既同為光纜組成員為何上訴人要如此
        不公平對待被上訴人？
    12.綜上所述，被上訴人依據勞基法第14條第1項第6款雇主違
      反勞動契約及勞工法令致有損害勞工權益之虞，並於99年
      7月14日寄發存證信函予上訴人收受，終止勞資雙方勞動
      契約關係，自屬有據。
  (二)被上訴人為終止勞動契約之意思表示並無逾法定期日：
    1.按對話人為意思表示者，其意思表示，以相對人了解時，
      發生效力。解除權之行使，應向他方當事人以意思表示為
      之。契約當事人之一方有數人者，前項意思表示，應由其
      全體或向其全體為之。解除契約之意思表示，不得撤銷。
      第258條及第260條之規定，於當事人依法律之規定終止契
      約者準用之。民法第94條、第258條、263條分別訂有明文
      。
    2.本件被上訴人於98年5月13日向臺南縣政府勞資爭議機關
      申請終止勞動契約請求發放資遣費及開立非自願離職證明
      ，該機關於98年5月27日在勞工休假中心所召開勞資爭議
      協調紀錄，其紀錄記載「勞方主張：本人（即被上訴人）
      不同意調動，要求公司資遣本人，依法給付資遣費及開立
      非自願離職證明書。」而被上訴人隨即於98年6月9日發函
      終止勞動契約，請求發放資遣費及開立非自願離職證明，
      故被上訴人已合法終止勞動契約，而上開終止之意思表示
      不得撤銷，是被上訴人之終止並未逾法定期間。
    3.退步言之，縱認上開勞動契約之終止不合法，因上訴人於
      98年5月18日將被上訴人調回通信部，惟非從事光纜工作
      ，經被上訴人一再反應應從事光纜工作，上訴人才於98年
      6月19日將被上訴人調回從事光纜工作，被上訴人原以為
      事情已經解決，詎料被上訴人從事光纜工作僅1天，於98
      年6月20日又將被上訴人調出光纜工作。雙方於98年7月13
      日再次召開勞資爭議協調紀錄記載「勞方主張：本人（即
      被上訴人）不同意調動，要求公司資遣本人，依法給付資
      遣費及開立非自願離職證明書。」而被上訴人並於98年7
      月14日發存證信函，終止勞動契約，請求給付資遣費。是
      以，上訴人於98年6月19日讓被上訴人擔任原本之光纜工
      作，於98年6月20日又調出光纜工作，則被上訴人不論於
      98年7月13日亦或98年7月14日之終止勞動契約皆係合法，
      而未逾法定期間。換言之，被上訴人於98年5月13日、6月
      9日、7月14日皆有向被上訴人為終止勞動契約之意思表示
      ，何時生效請鈞院酌定。此外，終止之意思乃不得撤銷，
      上訴人有表示願意將被上訴人調回原單位，但皆無履行。
  (三)被上訴人於98年5月11日後遭上訴人刻意調動從事無生產效
    率獎金之工作並編排被上訴人不得參與輪班，致被上訴人薪
    資大幅減少，經勞工處介入後，被上訴人公司始於6月19日
    將被上訴人調回光纜組從有生產效率獎金之光纜工作，但又
    不滿被上訴人向勞工處申訴，便以被上訴人請假過多為藉口
    ，隨即將被上訴人調出光纜組，並刻意編排被上訴人獨自一
    人於6月22日至6月26日從事被上訴人自89年2月14日進入公
    司以來從未接觸過之絞合課2.5M及鎧裝機，意欲孤立被上訴
    人，但同時間6月22日至6月26日光纜組另外兩名成員李學昌
    、廖偉裕卻仍輪早、中班之光纜工作。且自6月1日至6月30
    日光纜組光纜工作量正常，光纜組另外兩名成員李學昌、廖
    偉裕皆依早、中、晚班正常輪班，證人徐敬堯雖證稱係考量
    工作延續性…等等，但即便被上訴人早班到班日有上班，上
    訴人卻也並未讓被上訴人從事延續晚班光纜工作之早班光纜
    工作，證人之說法明顯針對被上訴人（即被上訴人有無到班
    ，證人皆不讓被上訴人從事光纜工作）。
三、證據：除援用第一審所提證據外，補提98年5月27日財團法
    人臺南勞資事務基金會勞資爭議協調紀錄、98年6月19日生
    產日報表、98年7月13日臺南縣政府勞資爭議調解紀錄、98
    年6月18日上訴人寄發予被上訴人之存證信函、上訴人於98
    年12月28日之言詞辯論筆錄、上訴人慢性疾病甲狀腺抗進之
    診斷證明書為證。
    理  由
一、本件被上訴人起訴主張：
  (一)被上訴人自89年2月14日起進入上訴人公司擔任電通通信部
    生產課課員，詎上訴人於98年5月11日在未經被上訴人同意
    下，擅將被上訴人調往外銷包裝課支援，然被上訴人進入上
    訴人公司9年來，均係擔任操作光纖電纜機臺操作之光纖電
    纜線製造技術人員，外銷包裝課卻係從事鐵軸封板等體能性
    工作，調動後工作性質與原有工作性質大相逕庭，非被上訴
    人體能及技術所能勝任，被上訴人乃要求上訴人撤銷調職命
    令，惟上訴人置之不理，被上訴人僅能向臺南市勞工局申訴
    ，上訴人自知違法，為敷衍其事，乃將被上訴人調回原事業
    單位，但惡意不指派被上訴人從事原有工作，導致被上訴人
    薪水大減，上訴人此舉顯然違反勞動契約，嗣於98年7月13
    日兩造在臺南縣政府勞工處調解不成後，被上訴人隨即於98
    年7月14日寄發存證信函終止勞動契約，並請求被上訴人給
    付資遣費，然為上訴人所拒絕，為此，乃提起本訴訟。
  (二)按雇主確有調動勞工工作必要，應依下列原則辦理:(一)基於
    企業經營上所必需；(二)不得違反勞動契約；(三)對勞工薪資及
    其他勞動條件，未作不利之變更；(四)調動後工作與原有工作
    性質為其體能及技術所可勝任；(五)調動工作地點過遠，雇主
    應予以必要之協助（內政部74年9月5日臺內勞字第328433號
    函示意旨參照）。上訴人未經被上訴人之同意而違法調動，
    且上訴人自被上訴人向勞工局申訴以後，雖於98年5月18日
    將被上訴人調回原事業單位，但惡意不給予被上訴人從事有
    績效之光纜生產機臺操作，導致被上訴人薪資平均減少約5,
    000元（出勤津貼、績效獎金），嗣於98年6月19日雖曾讓被
    上訴人從事原光纜工作，然自6月22日起又違法將被上訴人
    調離原工作，是上訴人前開調動被上訴人工作之行為，顯已
    違反前揭調動勞工工作之原則。
  (三)上訴人辯稱於98年5月18日，為尊重被上訴人工作意願，已
    將被上訴人調回原工作通信處光纜組，並稱上訴人繼續工作
    並無異議，實與事實不符：
    1.上訴人自98年5月18日起即被調離原工作，此由通信處光
      纜組3名成員即被上訴人、訴外人李學昌與廖偉裕4、5、6
      、7月份工作效率獎金生產日報表即可清楚得知，上訴人
      自98年5月18日後並未將被上訴人調回通信處光纜組從事
      被上訴人專業技術性之光纖電纜線種製造工作。
    2.上訴人於5月18日將被上訴人由外銷包裝課調至通信處擔
      任多項工作之前，亦未與被上訴人商議即逕行將被上訴人
      任意調動。
    3.被上訴人於5月18日後遭上訴人任意調動，造成薪資減少
      ，被上訴人已向臺南縣政府勞工處提出申訴，顯見被上訴
      人並不同意上訴人之調動工作。
  (四)上訴人主張因為業務緊縮、工作訂單減少的關係需要作人力
    調整，惟從98年5月11日後仍在通信光纜組工作的李學昌、
    廖偉裕之98年4、5、6、7、8月份的薪資可知，李學昌及廖
    偉裕於98年4、5、6、7、8月份的薪資並無異常減少的跡象
    ，足見光纖電纜組工作量並無上訴人所言業務緊縮、工作量
    減少的狀況發生。
  (五)上訴人於98年5月18日在未獲被上訴人同意下，再將被上訴
    人調動至剪廢線等工作，剪廢線等工作係與被上訴人所從事
    之光纖電線種製造工作性質大相逕庭，且上訴人自承工作效
    率獎金是依工作內容核發，應知被上訴人從事光纖電纜線種
    製造工作9年多來，每月所領之工作效率獎金已然佔被上訴
    人全部薪資3分之1，也應明瞭工作效率獎金對每一位基層的
    技術員生活上的重要性，在未獲被上訴人同意下，將被上訴
    人調動至無生產效率獎金的工作單位，造成被上訴人薪資減
    少，並令被上訴人生活陷入困境，上訴人此舉顯然違反勞動
    契約及損害勞工權益。
  (六)上訴人主張輪班獎金與工作效率獎金減少係肇因被上訴人請
    假云云，惟被上訴人自98年5月11日遭上訴人違法調動以來
    ，於該工作單位身體健康受損，須常常請假前往就醫，又因
    被上訴人遭上訴人惡意調動造成被上訴人須常請假前往臺南
    地方法院、臺南縣勞工處、臺南市勞工局以及法律扶助基金
    會尋求法律諮詢及協助，更需請假前往臺南縣勞工處參與調
    解。上訴人主張輪班獎金與工作效率獎金減少肇因被上訴人
    請假而起，係意欲遮掩其違法調動之事實。
  (七)被上訴人前6個月平均薪資為27,450元，請求資遣費之基數
    為9.5個月，被上訴人共得請求上訴人給付資遣費260,775元
    ，爰依法請求上訴人應給付260,775元，及自起訴狀繕本送
    達之翌日起至清償日止，按週年利率百分之5計算之利息。
二、上訴人則以：
  (一)上訴人並無如被上訴人所稱之違反勞動契約或勞工法令之情
    形，被上訴人主張其有權對上訴人終止勞動契約並請求上訴
    人給付資遣費，並無理由。又上訴人於98年5月18日即已將
    被上訴人調回原單位，此業據被上訴人自承在案。上訴人並
    依當時之業務狀況，指派被上訴人於原單位持續工作，惟因
    兩造間就薪資本即約定依底薪加計津貼及工作效率獎金加總
    計算，前兩項固定未變動，工作效率獎金則是依工作內容及
    工作業務量核發，故員工薪資本即非每月固定不變。故被上
    訴人於98年5月以後縱有薪資增減情事，亦係依兩造原勞動
    契約內容之薪資結構所給付，並無任何違法之處，更非如被
    上訴人所言有惡意不指派被上訴人從事原職致其薪資大幅縮
    減之情事。
  (二)被上訴人自98年5月18日起之工作內容說明如下：
    1.自98年5月18日至98年5月31日合計應工作日8日，惟被上
      訴人請病假1.5日，請事假2日，到班日4.5日。
    2.自98年6月1日起至98年6月30日止合計應工作日23日，被
      上訴人請病假6日，請事假5.5日，請無薪假1日，到班日
      10.5日。而上訴人公司之電通-通信部因先前製造FS-STP0
      .4*240 0P電纜在鎧裝製程產生短路異常，需經修補電纜
      （重工）後才得以交貨，因修補電纜耗工耗時，所以安排
      在98年6月第l、2、3週每日需投入3-4人工進行，此項工
      作為交貨所必需，且需多人工合作完成，並無刻意僅安排
      被上訴人1人作業。另在6月17日完成電纜修補作業後，6
      月18日被上訴人請病假，6月19日上訴人依工作進度需求
      ，安排被上訴人從事光纜作業。6月22日至6月30日安排被
      上訴人從事絞合作業見習，係因同為該作業班1名成員郭
      進雄於5月底退休，絞合（1.6 MD/T，2.5MD/T，鎧裝）作
      業人力需新增培訓，此為電通-通信部內作業人員多職能
      訓練及人員調度所需。
    3.98年7月1日至98年7月17日合計應工作13日，被上訴人請
      病假7日，曠職3日，到班日3日。因被上訴人7月份請假日
      數較多，在考量被上訴人出勤情況、工廠運轉連續性及交
      貨期限，故僅能安排被上訴人擔任較無工作壓力及無交期
      急迫性的成品線處理工作。
    4.被上訴人爭辯其於98年4至7月與同樣從事光纜作業之同仁
      即訴外人李學昌、廖偉裕2人之薪資有所不同云云，此實
      係因被上訴人於5、6、7月份密集且多次請假之故，上訴
      人依兩造原勞動契約內容之薪資結構給付被上訴人薪資，
      並無任何違法之處。
  (三)被上訴人今仍一再主張上訴人公司於98年5月18日未將其調
    回通信處光纜組並擔任通信處多項工作，且未與被上訴人商
    議即任意調動云云，此與事實有諸多不符，茲說明如下：
    1.上訴人成立通信部門迄今從未有過光纜組的編制。84年至
      96年上訴人公司依設備屬性曾設有「絞合課」和「押出課
      」，97年因公司組織改制，而將「絞合課」及「押出課」
      合併為「生產課」，被上訴人原隸屬於「通信押出課」而
      後改制屬「通信生產課」擔任技術員，其工作內容亦依其
      學習訓練成果擔任，其中除光纜作業外，也包含通信、電
      力之「外被押出」作業、支援糊鐵軸、修補電纜及盤除廢
      線等工作，並未侷限於光纜作業。
    2.被上訴人於98年5月18日調回原工作單位後，同樣從事光
      纜作業、修補線纜、見習等工作，與同年5月11日遭調動
      前之工作內容原則上並無不同。惟因被上訴人嗣後在6月
      份上班出席日數不定，甚至密集、頻繁地請假不上班，已
      造成上訴人方面排班極大困擾，故上訴人嗣後只能排定被
      上訴人不參與輪班作業，並無如被上訴人所稱「惡意不指
      派從事原職」之情事，上訴人所指派之工作均視工作進度
      需要而定。
    3.上訴人於98年6月19日（星期五）有調被上訴人從事光纜
      作業，然嗣後被上訴人於6月22日整天請病假，6月23日上
      午從事見習，下午又請事假，因被上訴人常請假，而光纜
      工作無法常有工人請假，故上訴人認為被上訴人不能勝任
      光纜工作，始又將被上訴人調離光纜工作。
  (四)被上訴人對上訴人為終止勞動契約之意思表示已逾法定期日
    ，其主張終止兩造勞動契約應為無效：被上訴人係主張上訴
    人公司於98年5月11日違法將其調往外銷包裝課，故其於98
    年5月13日即向台南縣政府勞資爭議機關申請終止勞動契約
    請求發放資遣費，嗣亦曾98年6月9日以存證信函向上訴人表
    示欲終止勞動契，惟經上訴人與被上訴人協調後，上人業已
    將被上訴人調回原生產課，被上人亦自承其於98年6月19日
    已回原生產課上班並擔任其所認同之原光纜工作，則縱認被
    上訴人依法得對上訴人表示終止勞動契約，然嗣於98年6月
    19日後被上訴人已又返回上訴人公司上班，應認兩造間已另
    行成立一新的勞動契約，抑或被上訴人已撤銷原終止勞動契
    約之意思表示，至上訴人主張其亦曾於98年7月14日發函對
    上訴人終止勞動契約，惟細觀該98年7月14日之存證信函，
    仍係針對上訴人上開98年5月11日之調職行為表示欲終止契
    約，顯已逾法令規定30日之終止契約期間，其所謂終止勞動
    契約之意思表示，自非合法。
  (五)並聲明：被上訴人之訴駁回。
三、原審經審理結果，判決被上訴人部分勝訴、部分敗訴。上訴
    人就不利之部分不服，提起上訴，除援用原審之陳述外，於
    本院補充陳述：其並無被上訴人所指刻意單獨調派被上訴人
    從事無生產效率獎金之光纜工作，亦無惡意不排被上訴人輪
    晚、中班之情事，被上訴人於98年5月18日以後雖有薪資增
    減情事，然此實係因被上訴人過於頻繁之請假日數所致，且
    被上訴人於98年6月19日已調回原職，兩造應成立新的勞動
    契約，被上訴人於98年7月13日之存證信函係針對98年5月11
    日後之調職行為所為之終止契約意思表示，該終止勞動契約
    之意思表示已逾法定除斥期間等語；並聲明：(一)原判決不利
    於上訴人之部分廢棄。(二)上開廢棄部分，被上訴人在第一審
    之訴及其假執行之聲請均駁回。被上訴人則聲明：上訴駁回
    。
四、本件經兩造同意之不爭執事項及爭執之點如下：
  (一)兩造不爭執之事項：
    1.被上訴人自89年2月14日起任職於上訴人公司通信部生產
      課，於98年5月11日前每個月約2至3星期從事光纜工作（
      有生產效率獎金），其餘時間從事其他工作。上訴人公司
      未經被上訴人同意之情況下，於98年5月11日將被上訴人
      調往外銷包裝課支援，經被上訴人向台南市勞工局申訴後
      ，上訴人於98年5月18日將被上訴人調回通信部生產課，
      惟並未從事有生產效率獎金之工作，係從事成品線處理、
      剪廢線、整理環境及見習其他工作。
    2.因上訴人於98年5月18日將被上訴人調派從事沒有生產效
      率獎金之工作，被上訴人申請台南縣政府勞工處調解，98
      年7月13日調解不成立。被上訴人隨即於98年7月14日以上
      訴人公司此次之調動，對被上訴人之薪資作不利之變更，
      違反勞動契約及勞工法令為由，以存證信函通知上訴人公
      司終止勞動契約，上訴人於98年7月15日收受該存證信函
      。
    3.被上訴人自98年5月18日起至同年5月31日止請2天事假、
      1.5天病假，6月份請5.5天事假、6天病假、1天無薪假，7
      月份請7天病假。
    4.被上訴人於98年5月11日調往外銷包裝課支援前6個月平均
      工資為25,310元。
    5.被上訴人自97年11月12日起至98年5月11日止平均日薪894
      .62元，平均日績效獎金218.67元，平均日夜點費52.55元
      ；自98年5月12日起至98年7月18日止平均日薪679.10元，
      平均日績效獎金84. 25元，平均日夜點費0元。
    6.如被上訴人可請求資遣費，被上訴人可請求9.5個月之資
      遣費。
    7.98年5月11日之前，被上訴人與訴外人李學昌、廖偉裕均
      於上訴人公司從事有生產效率獎金之光纜工作（即被上訴
      人所稱光纜組），98年5月份在98年5月11日之後，李學昌
      從事有生產效率獎金工作14天，廖偉裕從事有生產效率獎
      金工作14天，被上訴人從事有生產效率獎金工作0天，98
      年6月份李學昌從事有生產效率獎金工作16天，廖偉裕從
      事有生產效率獎金工作15天，被上訴人從事有生產效率獎
      金工作1天，98年7月1日到98年7月18日，李學昌從事有生
      產效率獎金工作12天，廖偉裕從事有生產效率獎金工作13
      天，被上訴人從事有生產效率獎金工作0天。98年5月11日
      之後被上訴人就沒有輪中、晚班，因而無法領夜點費。
    8.被上訴人於98年5月12日請假前往台南市勞工局尋求法律
      諮詢，同年5月13日請假半天前往財團法人台南勞資事務
      基金會申請勞資爭議協調，同年5月14、15日因肩膀與上
      臂於工作時受傷向公司請假前往就診，同年5月16日前往
      聯正律師事務所尋求法律諮詢，同年5月18、19日因右肩
      關節發炎請假半天前往就診，同年5月22日前往聯正律師
      事務所尋求法律諮詢，同年5月27日請假前往財團法人台
      南勞資事務基金會參加勞資爭議協調，同年6月2日前往聯
      正律師事務所尋求法律諮詢，同年6月5日請假前往台南市
      議員陳文科服務處尋求法律諮詢，同年6月9日請假前往台
      南縣政府申請勞資調解，同年6月11、12日因生活壓力以
      及工作勞累引發偏頭痛請假前往就診，同年6月15日請假
      前往台南縣政府勞工處尋求法律諮詢，同年6月16日因身
      體不適請假前往醫院就診，同年6月18日請假前往台南市
      法律扶助基金會申請法律諮詢，同年6月22日請假前往台
      南縣政府勞工處參加勞資爭議調解，同年6月23日請假半
      天前往法律扶助基金會申請法律扶助，同年6月26日請假
      半天前往台南市政府勞工局尋求法律諮詢，同年7月1、2
      日因身體不適請假前往醫院就診，同年7 月8、9、10日因
      生活壓力以及工作勞累引起身體不適請假前往醫院就診，
      同年7月13日請假前往台南縣政府勞工處參加勞資爭議協
      調，同年7月14日因生活壓力以及工作勞累引起身體不適
      請假前往醫院就診。
  (二)兩造之爭執事項：
    1.上訴人未經被上訴人同意，於98年6月20日調派被上訴人
      從事成品線處理、剪廢線、整理環境及見習其他工作，是
      否違反勞動契約或勞工法令，致有損害被上訴人權益之虞
      ？
    2.被上訴人終止勞動契約有無逾越勞動基準法第14條所規定
      之30日期間？
五、本院得心證之理由：
  (一)按工作場所及應從事之工作有關事項，依勞動基準法施行細
    則第7條第1款規定，應於勞動契約中由勞資雙方自行約定，
    嗣後資方如因業務需要而調動勞方之工作場所及變更工作有
    關事項時，除勞動契約已有約定，應從其約定者外，資方應
    依誠信原則為之，且為保障勞工權益，避免僱主利用調職手
    段懲戒甚或報復勞工，有必要就僱主調職命令權加以限制，
    是僱主如有調動勞工之必要，應依下列原則辦理：「(1)基於
    企業經營上所必需；(2)不得違反勞動契約；(3)對勞工薪資及
    其他勞動條件未做不利益變更；(4)調動後工作與原有工作性
    質為其體能及技術所可勝任；(5)調動地點過遠，僱主應予必
    要協助。」有內政部74年9月5日台內勞字第328433號函釋
    可參，故僱主調動勞工工作或變更工作有關事項時，除依契
    約約定者外，應顧及企業本身之需求及斟酌勞工利益，並參
    酌前開調動原則辦理，否則，其調職命令即屬權利濫用，為
    不合法。查被上訴人自89年2月14日起任職於上訴人公司通
    信部生產課，於98年5月11日前每個月約2至3星期從事有生
    產效率獎金之光纜工作，並輪中、晚班，可領夜點費；然上
    訴人公司未經被上訴人同意之情況下，於98年5月11日將被
    上訴人調往外銷包裝課支援，經被上訴人向台南市勞工局申
    訴後，上訴人雖於98年5月18日將被上訴人調回通信部生產
    課，惟係從事沒有生產效率獎金之成品線處理、剪廢線、整
    理環境及見習其他工作，亦未排被上訴人輪中、晚班，致被
    上訴人無法領夜點費，嗣上訴人雖於98年6月19日將上訴人
    調回原職從事光纜工作，惟於6月22日（20、21日為星期假
    日）又將被上訴人調離原工作；而被上訴人自97年11月12日
    起至98年5月11日止平均日薪894.62元，平均日績效獎金218
    .67元，平均日夜點費52.55元，但自98年5月12日起至98年7
    月18日止平均日薪679.10元，平均日績效獎金84.25元，平
    均日夜點費0元等情，既為兩造所不爭執，足認於98年5月18
    日之後（除6月19日以外），被上訴人不僅改為從事沒有生
    產效率獎金之工作，且未輪中、晚班，致其月薪資減少約
    6,466元〔計算式：（894.62－679.10）×30＝6,466，元以
    下四捨五入），約減少原領薪資4分之1，則前述之職務調動
    ，已造成被上訴人之薪資大幅減少，對被上訴人而言，自屬
    勞動契約中有關薪資數額之不利益變更。
  (二)上訴人雖辯稱：被上訴人98年5月18日以後之薪資之所以會
    減少，係因工作輪調及被上訴人於98年5、6、7月份密集且
    多次請假之故云云，然為被上訴人所否認，並主張係因被上
    訴人至台南市勞工局申訴，上訴人才故意調派被上訴人從事
    沒有生產效率獎金工作。經查：
    1.被上訴人自89年2月14日起任職於上訴人公司通信部生產
      課，於98年5月11日前每個月約2至3星期從事有生產效率
      獎金之光纜工作；而於98年5月11日之前，被上訴人與訴
      外人李學昌、廖偉裕均於上訴人公司從事有生產效率獎金
      之光纜工作（即上訴人所稱光纜組），然於98年5月11日
      之後，5月份李學昌從事有生產效率獎金工作14天，廖偉
      裕從事有生產效率獎金工作14天，被上訴人從事有生產效
      率獎金工作0天，98年6月份李學昌從事有生產效率獎金工
      作16天，廖偉裕從事有生產效率獎金工作15天，被上訴人
      從事有生產效率獎金工作1天（即98年6月19日），98年7
      月1日到98年7月18日，李學昌從事有生產效率獎金工作12
      天，廖偉裕從事有生產效率獎金工作13天，被上訴人從事
      有生產效率獎金工作0天；且自98年5月11日後被上訴人就
      沒有輪中、晚班，因而無法領夜點費，已如前述，則被上
      訴人既自89年2月14日任職於上訴人公司起每個月有2-3週
      從事有生產效率獎金之光纜工作，可見被上訴人有從事有
      生產效率獎金之光纜工作之專業。而於98年5月11日之前
      ，上訴人公司有被上訴人與訴外人李學昌、廖偉裕從事有
      生產效率獎金之光纜工作，為何於98年5月11日之後，僅
      訴外人李學昌、廖偉裕從事有生產效率獎金之光纜工作，
      被上訴人則無法從事有生產效率獎金之光纜工作，亦無法
      輪中、晚班，致被上訴人薪資大幅減少？而上訴人並未舉
      證證明在被上訴人與訴外人李學昌、廖偉裕3人中，其有
      單獨調派被上訴人從事沒有生產效率獎金之光纜工作及無
      法排被上訴人輪中、晚班之必要，則其辯稱：係因工作輪
      調關係，始調派被上訴人從事沒有生產效率獎金之光纜工
      作及無法排被上訴人輪中、晚班云云，自不足採。否則為
      何於98年5月11日後僅被上訴人從事沒有生產效率獎金之
      光纜工作及無法排輪中、晚班，而訴外人李學昌、廖偉裕
      卻仍可繼續領有生產效率獎金？是被上訴人主張係因其至
      台南市勞工局申訴，上訴人才故意調被上訴人從事沒有生
      產效率獎金之光纜工作，且不讓被上訴人輪中、晚班乙節
      ，應可採信。是以，上訴人並無調整被上訴人從事沒有生
      產效率獎金工作之必要，卻以「工作輪調」為由，調整被
      上訴人從事沒有生產效率獎金工作，並不讓被上訴人輪中
      、晚班，致被上訴人薪資大幅減少，應認其調職係屬權利
      濫用，違反勞動契約之誠信原則。
    2.而被上訴人雖有如兩造所不爭執之事項8.所示之多次請假
      ，然觀諸被上訴人請假之事由（不論事、病假），均與被
      上訴人遭調職乙事有關，是被上訴人主張其自98年5月11
      日後之所以會經常請假，係因上訴人違法調動其工作，致
      其身心受損，須請病假就診，且須經常請假尋求法律諮詢
      、法律扶助或參加勞資爭議調解，並不能歸責於被上訴人
      ，尚非無憑。上訴人雖以被上訴人常請假而主張被上訴人
      薪資減損及不排被上訴人上中、晚之理由，然上訴人並未
      舉證證明其曾排定被上訴人上中、晚班，而因被上訴人請
      假致影響公司業務，且上訴人亦未能充份說明為何僅有被
      上訴人1人自98年5月11日以後（除6月19日外）未能領有
      生產效率獎金之理由，是上訴人此部分之抗辯自非可採。
  (三)再按僱主違反勞動契約或勞工法令，致有損害勞工權益之虞
    者，勞工得不經預告終止勞動契約，勞動基準法第14條第1
    項第6款定有明文。查上訴人公司自98年5月18日起調派被上
    訴人從事沒有生產效率獎金工作，並不讓被上訴人輪中、晚
    班，而讓上訴人無法領夜點費，嗣上訴人雖於98年6月19日
    將上訴人調回原職從事光纜工作，惟於6月22日（20、21日
    為星期假日）又將被上訴人調離原工作，致被上訴人薪資大
    幅減少，違反勞動契約，業如前述，則被上訴人依前開規定
    ，自得不經預告終止勞動契約。次查，被上訴人於98年7月
    14日以上訴人公司違法之調動，對被上訴人之薪資作不利之
    變更，違反勞動契約及勞工法令為由，以存證信函通知上訴
    人公司終止勞動契約，上訴人於98年7月15日收受，亦如前
    述，依上開說明，被上訴人為終止勞動契約之意思表示，自
    屬合法，從而，兩造間之勞動契約應已於98年7月15日終止
    。
  (四)至上訴人雖抗辯被上訴人於98年7月14日之存證信函係針對
    98年5月11日之調職行為表示欲終止契約，被上訴人於98年7
    月15日收受，顯已逾勞動基準法第14條第2項除斥期間之規
    定云云。然被上訴人98年7月14日之存證信函內容如下：
    「本人陳柏全於大亞電線電纜股份有限公司通信押出課光纜
    組擔任技術員，公司於5月11日開始連續調動本人職務與工
    作內容，公司調動員工應遵循調動五大原則，不得對勞工之
    薪資及其它勞動條件作不利之變更。歷經財團法人台南勞資
    事務基金會協調以及台南縣政府勞基爭議調解，公司卻依然
    不予改善本人薪資減少之問題。本人早於6月9日台南郵局12
    支局存證信函第43號存證信函中向公司提出依照勞動基準法
    第14條第6款【雇主違反勞動契約或勞工法令，致有損害勞
    工權益之虞者】終止勞動契約並請公司按照勞基法給予資遣
    費的要求。現由於縣政府第2次勞資爭議調解依然不成立，
    本人特發此函再次通知公司，我將於7月15日開始依勞基法
    第14絛第6款，行使終止勞資雙方勞動契約關係的權益並依
    循法律途逕解決此次勞資爭議事件。」有該存證信函在卷可
    稽（原審卷第9-10頁），則綜觀該存證信函之內容，被上訴
    人所欲表示之真意應為「因上訴人違法調職，經調解不成，
    被上訴人欲依勞動基準法第14條第6款之規定終止兩造間之
    勞動契約」，而被上訴人雖於該存證信函中提到「5月11日
    」，然被上訴人亦提及5月11日「開始連續調動」及「由於
    縣政府第2次勞資爭議調解依然不成立」，顯見被上訴人係
    因上訴人之連續調職行為申請調解，於調解不成立後以該存
    證信函終止勞動契約。而上訴人雖於98年6月19日將被上訴
    人調回原職，然於98年6月22日以後又將被上訴人調離原職
    ，故兩造乃於98年7月13日又至台南縣（現已改制為台南市
    ）政府勞工處調解兩造間之勞資爭議，此亦有台南縣政府勞
    資爭議調解紀錄附卷足憑（原審卷第12頁），則被上訴人於
    98年7月14日終止勞動契約之事由，自已包含上訴人於98年6
    月22日後將被上訴人調職之事實。易言之，上訴人既已於98
    年6月19日將被上訴人調回原職，然於98年6月22日又將被上
    訴人調離原職，則此一新的調動被上訴人工作之事實係發生
    於98年6月22日，則被上訴人於98年7月14日以上訴人違法調
    職為由終止兩造間之勞動契約，自尚未逾30日之除斥期間，
    是上訴人抗辯被上訴人終止勞動契約已逾除斥期間之規定，
    尚有誤會。
  (五)又按僱主違反勞動契約或勞工法令，致有損害勞工權益之虞
    者，勞工得不經預告終止勞動契約。第17條規定於本條終止
    契約準用之。勞工在同一僱主之事業單位繼續工作，每滿1
    年僱主應發給相當於1個月平均工資之資遣費，其剩餘月數
    或工作未滿1年者，以比例計給之，未滿1個月者以1個月計
    ，勞動基準法第14條第1項第6款、第4項、第17條第1款分別
    定有明文。依上開說明，被上訴人既已依勞動基準法第14條
    第1項第6款之規定終止兩造間勞動契約，自得依上開規定請
    求上訴人給付資遣費。而依勞動基準法第2條第4款計算平均
    工資時，雇主因天災、事變或其他不可抗力而不能繼續其事
    業，致勞工未能工作者，該期間之工資及日數均不列入計算
    ，勞動基準法施行細則第2條第4款定有明文。則依上開規定
    意旨可知，關於平均工資之計算，應僅列入正常工作時間之
    薪資，而排除非屬常態性期間之薪資，藉以保障勞工之權益
    。查自98年5月11日之後，因上訴人違法調整被上訴人從事
    沒有生產效率獎金工作，並不讓被上訴人輪中、晚班，致被
    上訴人之薪資大幅減少，已如前述，則計算被上訴人之平均
    工資，應自以98年5月11日前6個月平均工資為計算基準，較
    為合理；而被上訴人於98年5月11日前6個月平均工資為25,3
    10元，且被上訴人可請求9.5個月之資遣費，亦為兩造所不
    爭執之事實，則被上訴人依法可請求上訴人給付之資遣費為
    240,445元（計算式：25,310×9.5＝240,445）。
六、綜上所述，上訴人所提證據尚不足以證明其調整被上訴人之
    職務係符合調動勞工工作之基本原則，則被上訴人主張上訴
    人違法調動其職務，其已合法終止契約，應堪憑採。是以，
    上訴人依勞動基準法第17條規定，請求上訴人給付資遣費24
    0,445元，及自起訴狀繕本送達之翌日即98年11月28日起至
    清償日止，按年息百分之5計算利息之部分，為有理由，應
    予准許，逾此範圍之請求，為無理由，應予駁回。原審判命
    上訴人應給付被上訴人240,445元及自98年11月28日起至清
    償日止按年息百分之5計算利息，並無不合；上訴意旨指摘
    原判決此部分不當，求予廢棄改判，為無理由，應予駁回。
七、本件判決基礎已臻明確，兩造其餘之攻擊防禦方法及訴訟資
    料經本院斟酌後，核與判決結果不生影響，無一一論述之必
    要，併予敘明。
八、末按法院為終局判決時，應依職權為訴訟費用之裁判；又訴
    訟費用，由敗訴之當事人負擔，民事訴訟法第87第1項、第
    78條分別定有明文。本件上訴人上訴為無理由，第二審訴訟
    費用為3,975元（即第二審裁判費），爰依民事訴訟法第87
    條第1項裁判如主文第2項所示。
九、據上論結，本件上訴為無理由，依民事訴訟法第436條之1第
    3項、第449條、第78條、第87條第1項，判決如主文。
中　　華　　民　　國　100　　年　　4　　月　　6　　日
                  民事第三庭    審判長法　官　杭起鶴
                                      法　官　張麗娟
                                      法　官  洪碧雀
以上正本係照原本作成。
本判決不得上訴。
中　　華　　民　　國　100　　年　　4　　月　　6　　日
                                      書記官  黃稜鈞
